臺灣臺中地方法院刑事判決
110年度金訴字第824號
公  訴  人  臺灣臺中地方檢察署檢察官
被      告  謝賀名


                    （現另案於法務部○○○○○○○○○○○執行中）
上列被告因詐欺等案件，經檢察官提起公訴（109年度偵字第163
76號），被告於本院準備程序進行中就被訴事實為有罪之陳述，
經本院合議庭裁定由受命法官獨任進行簡式審判程序，判決如下
：
    主    文
謝賀名三人以上共同犯詐欺取財罪，累犯，處有期徒刑壹年肆月
。
    犯罪事實
一、謝賀名於民國108年10月間某日許起，加入由不詳年籍姓名
    之綽號「維納斯」之成年人、吳粲翊（其所涉詐欺等犯行，
    目前由本院110年度金訴字第896號審理中）等三人以上所組
    成以實施詐術為手段，具有持續性、牟利性之有結構性詐欺
    集團犯罪組織（謝賀名所涉參與犯罪組織部分，由臺灣新北
    地方法院109年度訴字第54號、第361號判決在案，且不在本
    件起訴範圍中），擔任提領詐欺所得之「車手」工作 ，即
    與「維納斯」、吳粲翊及本案詐欺集團其他成年成員共同意
    圖為自己不法之所有，基於三人以上共同犯詐欺取財、隱匿
    詐欺所得之本質及去向之一般洗錢之犯意聯絡，由該詐欺集
    團之不詳成員於108年10月28日11時許，以佯稱友人借款之
    方式對楊素淩詐欺，使其陷於錯誤依指示匯款新臺幣（下同
    ）15萬元至彰化商業銀行木柵分行帳號00000000000000號之
    帳戶（持用人林正惠，其所涉幫助詐欺犯行，業經臺灣新北
    地方法院以110年度審簡字第216號判決在案）內，前開詐欺
    集團不詳成員並指示吳粲翊將上開帳戶提款卡交予謝賀名待
    命，迨詐欺集團不詳成員確定楊素淩匯款後，即以行動電話
    通訊軟體通知吳粲翊、謝賀名，再由謝賀名持上述提款卡，
    於同日附表所示時間，前往附表所示地點，提領附表所示金
    額，共提領14萬9000元後，交由吳粲翊轉交詐欺集團之不詳
    成員，以此迂迴層轉方式掩飾、隱匿詐欺犯罪所得之本質及
    去向。嗣楊素淩察覺有異，始知受騙，隨即報警查獲上情。
二、案經楊素淩訴由臺中市政府警察局清水分局報告臺灣臺中地
    方檢察署檢察官偵查起訴。
    理    由
一、本件被告所犯均係死刑、無期徒刑、最輕本刑為三年以上有
    期徒刑以外之罪，其於準備程序中就被訴事實為有罪之陳述
    ，經告知簡式審判程序之旨，並聽取公訴人及被告之意見後
    ，本院合議庭認為適宜裁定由受命法官獨任進行簡式審判程
    序。又簡式審判程序之證據調查，依刑事訴訟法第273條之2
    之規定，不受同法第159條第1項、第161條之2、第161條之3
    、第163條之1及第164條至第170條規定之限制。
二、上開犯罪事實，業據被告於警詢、偵訊、本院準備程序及審
    理時（見偵卷第44至48、183頁，本院卷第85、97頁）均坦
    承不諱，核與證人即被害人楊素凌於警詢時證述情節相符（
    見偵卷第49至51頁），並有前揭人頭帳戶、告訴人之金融帳
    戶往來資料、匯款憑條影本、自動付款設備監視器影像擷取
    畫面列印資料在卷可稽（見偵卷第57、69至71、73、59至61
    頁），足認被告前揭任意性之自白與事實相符，堪以採信。
    本案事證明確，被告犯行堪以認定，應依法論科。
三、論罪科刑
（一）按洗錢防制法第2條規定：「本法所稱洗錢，指下列行為
      ：一意圖掩飾或隱匿特定犯罪所得來源，或使他人逃避刑
      事追訴，而移轉或變更特定犯罪所得。二掩飾或隱匿特定
      犯罪所得之本質、來源、去向、所在、所有權、處分權或
      其他權益者。三收受、持有或使用他人之特定犯罪所得。
      」是洗錢之定義，應就犯罪全部過程加以觀察，以行為人
      主觀上具有掩飾或隱匿其特定犯罪所得或變得之財產或財
      產上利益，與該特定犯罪之關聯性，使其來源形式上合法
      化，或使他人逃避刑事追訴、處罰之犯罪意思，客觀上有
      掩飾或隱匿特定犯罪所得之財物或財產上利益之具體作為
      者，即屬相當。查被告所屬詐欺集團成員使用事先取得並
      掌控之林正惠帳戶供被害人楊素凌匯款，復由被告以持提
      款卡由自動櫃員機提領之方式領得贓款後交予吳粲翊，再
      由吳粲翊轉交予詐欺集團之不詳成員，此迂迴提領、輾轉
      交付行為，已發生製造上述詐欺犯罪所得金流斷點，實質
      上使該犯罪所得嗣後之流向不明，達成掩飾、隱匿犯罪所
      得本質及去向之效果，核屬洗錢防制法第2條第2款之洗錢
      行為。
（二）核被告所為，係犯刑法第339條之4第1項第2款之三人以上
      共同犯詐欺取財罪、洗錢防制法第14條第1項之一般洗錢
      罪。
（三）又按共同實行犯罪行為之人，在合同意思範圍以內，各自
      分擔犯罪行為之一部，相互利用他人之行為，以達其犯罪
      之目的者，即應對於全部所發生之結果，共同負責，不問
      犯罪動機起於何人，亦不必每一階段犯行，均經參與；再
      關於犯意聯絡，不限於事前有所協議，其於行為當時，基
      於相互之認識，以共同犯罪之意思參與者，亦無礙於共同
      正犯之成立，且數共同正犯之間，原不以直接發生犯意聯
      絡者為限，即有間接之聯絡者，亦包括在內；而詐欺集團
      成員，以分工合作之方式，各自分擔犯罪行為之一部，相
      互利用他人之行為，以達詐欺取財之目的，即應負共同正
      犯責任，不必每一階段犯行均經參與，且犯意之聯絡，亦
      不以直接發生者為限，其有間接之聯絡者，亦屬之（最高
      法院28年上字第3110號判例、85年度台上字第6220號、97
      年度台上字第2946號判決意旨參照）。查本件犯罪之運作
      模式，係該詐欺集團成員對被害人楊素凌詐欺後，使用事
      先所掌控之林正惠帳戶供被害人楊素凌匯款，復由被告持
      提款卡由自動櫃員機提領之方式領得贓款後交予吳粲翊，
      再由吳粲翊將贓款繳回本案詐欺集團成員，是雖無證據證
      明被告係直接對被害人楊素凌詐欺之人，然被告於本案詐
      欺集團擔任領取贓款之人，所為係整個詐欺集團犯罪計畫
      中不可或缺之重要環節，被告自應就其所參與犯行所生之
      全部犯罪結果共同負責。是以被告與「維納斯」、吳粲翊
　　　及所屬詐欺集團成員就本件犯行間，均具有犯意聯絡及行
      為分擔，應論以共同正犯。
（四）被告所犯三人以上共同犯詐欺取財罪及一般洗錢罪，為一
      行為觸犯數罪名之想像競合犯，應依刑法第55條規定，從
      一重之三人以上共同犯詐欺取財罪處斷。
（五）被告前因公共危險案件，經臺灣高雄地方法院以107 年度
      交簡字第1322號判決判處有期徒刑4 月，併科罰金1 萬元
      確定；又因施用毒品案件，經臺灣橋頭地方法院以107 年
      度簡字第1787號判決判處有期徒刑4 月確定。上揭2 罪之
      有期徒刑部分嗣經臺灣橋頭地方法院以107 年度聲字第15
      75號裁定定應執行有期徒刑6 月確定，於108 年3 月21日
      執行完畢，有臺灣高等法院被告前案紀錄表1份在卷可稽
      ，其於上開有期徒刑執行完畢後5年內故意再犯本案有期
      徒刑以上之罪，為累犯。審酌被告前因犯罪經徒刑執行完
      畢，理應產生警惕作用，返回社會後能因此自我控管，不
      再觸犯有期徒刑以上之罪，惟被告於上開有期徒刑執行完
      畢後竟再犯相同罪質之本案，足認其刑罰反應力薄弱，且
      依累犯規定加重其刑，並未使被告所受刑罰超過其所應負
      擔之罪責，參照司法院大法官會議釋字第775 號解釋意旨
      ，爰依刑法第47條第1項規定加重其刑。
（六）又想像競合犯之處斷刑，本質上係「刑之合併」。其所謂
      從一重處斷，乃將想像競合犯組成之評價上數罪，合併為
      科刑一罪，其所對應之刑罰，亦合併其評價上數罪之數法
      定刑，而為一個處斷刑。易言之，想像競合犯侵害數法益
      者皆成立犯罪，論罪時必須輕、重罪併舉論述，同時宣告
      所犯各罪名，包括各罪有無加重、減免其刑之情形，亦應
      說明論列，量刑時併衡酌輕罪部分量刑事由，評價始為充
      足，然後依刑法第55條前段規定「從一重處斷」，非謂對
      於其餘各罪可置而不論。因此，法院決定處斷刑時，雖以
      其中最重罪名之法定刑，做為裁量之準據，惟於裁量其輕
      重時，仍應將輕罪合併評價在內（最高法院108年度台上
      字第4405、4408號判決意旨）。按洗錢防制法第16條第2
      項規定：「犯前2條之罪，在偵查或審判中自白者，減輕
      其刑。」被告就上揭犯行於偵查、本院審理中均坦承不諱
      （見偵卷第183頁，本院卷第139、149頁），其所犯一般
      洗錢罪部分，本應依前開規定減輕其刑，但因此部分已與
      三人以上共同犯詐欺取財罪成立想像競合犯，從一重之三
      人以上共同犯詐欺取財罪處斷，自無從再適用該條項規定
      減刑，惟依前開說明，本院仍將於後述量刑時予以考量，
      附此說明。
（七）爰審酌被告正值青壯，不思依循正途獲取穩定經濟收入，
      竟貪圖不法錢財，其參與之本案詐欺集團，危害社會治安
      ，亦有損社會大眾人際交往之信賴感，其價值觀念顯有偏
      差，並侵害被害人之財產法益，所為殊值非難；又考量其
      參與本案詐欺犯行所擔任之角色、參與情形及被害人所匯
      款之金額等犯罪情節，兼衡其學歷、職業、家庭經濟狀況
      （見本院卷第149頁），量處如主文所示之刑，以示懲儆
      。
四、沒收部分：
（一）按「犯第14條之罪，其所移轉、變更、掩飾、隱匿、收受
      、取得、持有、使用之財物或財產上利益，沒收之」，洗
      錢防制法第18條第1項前段定有明文。此一規定係採義務
      沒收主義，只要合於法條規定，法院即應為相關沒收之諭
      知，然該洗錢行為之標的是否限於行為人所有者始得宣告
      沒收，法無明文，實務上一向認為倘法條並未規定「不問
      屬於犯罪行為人與否均沒收」時，自仍以屬於被告所有者
      為限，始應予沒收。
（二）經查，被告就本案之犯行，並未取得其擔任車手之報酬乙
      節，業據其於本院審理時陳稱在卷（見本院卷第139頁）
      ，且卷內查無被告獲有犯罪所得之積極事證，爰不予宣告
      沒收。另查被告領取如附表所示之款項，均已轉交吳粲翊
      ，並非被告所有，亦非在其實際掌控中，則其對該款項並
      無所有權及事實上之處分權，自無從依上開洗錢防制法之
      規定宣告沒收。
據上論斷，應依刑事訴訟法第273條之1第1項、第299條第1項前
段，洗錢防制法第14條第1項、第16條第2項，刑法第11條前段、
第28條、第339條之4第1項第2款、第47條第1項、第55條，刑法
施行法第1條之1第1項，判決如主文。
本案經檢察官陳佞如提起公訴，檢察官陳永豐到庭執行職務。
中　　華　　民　　國　　110 　年　　12　　月　　2 　　日
                  刑事第七庭  法  官  林忠澤
以上正本證明與原本無異。
如不服本判決應於收受送達後20日內向本院提出上訴書狀，並應
敘述具體理由；其未敘述上訴之理由者，應於上訴期間屆滿後20
日內向本院補提理由書（均須按他造當事人之人數附繕本）「切
勿逕送上級法院」。
告訴人或被害人如不服判決，應備理由具狀向檢察官請求上訴，
上訴期間之計算，以檢察官收受判決正本之日起算。
　                      　　　書記官  許采婕
中　　華　　民　　國　　110 　年　　12　　月　　3 　　日
附錄本案所犯法條全文
中華民國刑法第339條之4第1項第2款
犯第 339 條詐欺罪而有下列情形之一者，處 1 年以上 7 年以
下有期徒刑，得併科 1 百萬元以下罰金：
二、三人以上共同犯之。
洗錢防制法第14條第1項
有第二條各款所列洗錢行為者，處 7 年以下有期徒刑，併科新
臺幣 5 百萬元以下罰金。
附表：
 提領時間 提領地點 提領金額 1 上午11時59分 臺中市○○區○○路00號彰化銀行沙鹿分行  3萬元 2 中午12時  3萬元 3 中午12時1分  3萬元 4 中午12時5分 臺中市○○區○○路000號全家超商沙鹿沙田店 2萬元（另有手續費5元） 5 中午12時5分  2萬元（另有手續費5元） 6 中午12時7分  1萬9000元（另有手續費5元）